臺灣臺南地方法院刑事判決
公　訴　人　臺灣臺南地方法院檢察署檢察官
被　　　告　乙○○
指定辯護人　本院公設辯護人甲○○
被　　　告　丙○○
指定辯護人　蔡淑文律師
上列被告等因強盜殺人等案件，經檢察官提起公訴（94年度偵字
第10315號），本院判決如下：
    主  文
乙○○強盜故意殺人，處無期徒刑，褫奪公權終身。
丙○○共同竊盜，處有期徒刑伍月，如易科罰金，以參佰元折算
壹日。其餘被訴部份無罪。
    事  實
一、乙○○與丙○○係男女朋友關係，二人因積欠地下錢莊債務
    ，並缺錢購買毒品，乃基於意圖為自己不法所有之犯意聯絡
    ，共同謀議竊取財物。乙○○、丙○○二人於民國九十四年
    八月七日下午五時許，共乘車號VIZ-555號輕型機車，前往
    臺南縣七股鄉十分村海埔27-1號吳涂伴所經營之雜貨店兼小
    吃店，先向吳涂伴佯稱點購蚵仔麵線，再趁吳涂伴在廚房烹
    煮麵線之機會，由乙○○在廚房外把風，丙○○則進入房屋
    另一側之雜貨店內櫃台處，開啟抽屜竊取其中現金約新臺幣
    （下同）一百五十元。丙○○甫得手之際即為吳涂伴發覺，
    乙○○見狀乃變更竊盜犯意為強盜殺人之犯意，自屋外把風
    處進入廚房內，並自廚房工作檯取得水果刀一把（未扣案）
    ，以左手從後勒架住吳涂伴，右手則持該水果刀朝吳涂伴下
    背部及身體前後多處猛刺殺至少二十二刀，造成吳涂伴之頸
    、胸、上臀、腕肩部、腰部多處刺傷，而大量出血，至使吳
    涂伴不能抗拒後，再伸手進入吳涂伴褲子口袋內搜尋財物，
    並取得現金約一千四百元。乙○○得手後，即由丙○○騎乘
    前開車號VIZ-555號輕型機車逃逸，並獨留吳涂伴在現場至
    死。嗣有葉振雄前往該雜貨店買東西時，發覺倒地之吳涂伴
    ，始報警並循線查獲乙○○、丙○○。吳涂伴經送醫後大量
    出血，導致低溶積性休克死亡。
二、案經臺南縣警察局佳里分局報告臺灣臺南地方法院檢察署檢
    察官偵查起訴。
    理  由
一、訊據被告乙○○於警詢、偵訊及本院審理時，對於在上揭時
    地，與被告丙○○共謀行竊，再於遭吳涂伴發現時，變易竊
    盜為強盜犯意，持刀行搶並猛刺吳涂伴致死等情均坦承不諱
    ；被告丙○○固坦承有與被告乙○○共謀行竊，並開啟吳涂
    伴雜貨店櫃台內抽屜搜尋現金之行為，惟否認竊得現金約一
    百五十元，辯稱該抽屜內並無現金云云。被告二人之指定辯
    護人則分別另為被告辯稱：
  (一)被告乙○○部份：
    (1)被告乙○○對於公訴人起訴之犯罪事實均坦承不諱，無矯
      飾之詞，足見其尚有悔意。惟據被告乙○○稱之所以會持
      刀刺殺吳涂伴，是因為竊盜犯行遭發現後，害怕吳涂伴會
      報警，始起意隨手持刀刺殺吳涂伴。被告乙○○既是因為
      防護贓物獲脫免逮捕而施強暴行為，應係犯準強盜罪，並
      進而致被害人於死，則被告乙○○所犯，以成立刑法第三
      百二十八條第三項之罪為當。
    (2)再者，被告乙○○於吳涂伴死亡後，搜尋財物之行為，因
      此時吳涂伴已死亡，其「持有」狀態已喪失，該財物即歸
      屬於其繼承人，此時被告乙○○再自行取走財物，應成立
      竊盜罪或刑法第三百三十七條之侵佔脫離持有物罪，而不
      另涉刑法第三百三十二條第一項之強盜殺人罪等語。
  (二)被告丙○○部份：
    (1)被告丙○○坦承有行竊，惟遍尋抽屜無所獲，加以犯行已
      為吳涂伴發現，故事實上屬竊盜未遂。
    (2)公訴意旨認為被告丙○○竊取財物一百五十元既遂，無非
      根據共同被告乙○○之供述，惟依當時之情狀，被告丙○
      ○行竊時，被告乙○○在被害人吳涂伴烹煮處之窗外把風
      ，所注意者應為被害人之行止，且依現場之距離，無法觀
      測到丙○○之舉動，況行竊中，被害人隨即發現並發生扭
      打，行竊是否得手，被告乙○○應不及見聞，此由被告乙
      ○○於九十四年九月八日偵訊筆錄稱：「她在現場沒有跟
      我講，是回家後才講的，我問她那邊有多少，她就直接翻
      出來給我，但是她也沒跟我講那些錢是在哪裡拿的，不過
      不用講就知道是在抽屜拿的…」顯見係事後個人推測之詞
      ，不足為證。
    (3)被告丙○○既已承認行竊，既遂與否，影響刑度不大，實
      無隱匿實情之動機，當日確無所獲等語。
二、經查：
  (一)被告乙○○自白與丙○○共謀行竊，嗣於丙○○行竊遭發現
    時，持刀刺殺吳涂伴並取走其褲子口袋內財物等情，經核與
    被告丙○○於警詢、偵訊及本院審理時所為陳述均相符合。
    而員警在被告二人所共同騎乘之車號VIZ-555號輕型機車上
    所採集血跡，經DNA鑑定分別為吳涂伴與被告乙○○，此有
    臺南縣警察局九十四年八月二十九日南縣警刑字第09400100
    73號鑑驗書附卷可稽，被告二人曾出現於案發現場並踩到被
    害人吳涂伴血跡之情，亦可認定。而吳涂伴因銳器穿刺傷導
    致低容積性休克死亡等情，復據檢察官督同檢驗員相驗屬實
    ，有勘驗筆錄、驗斷書、相驗屍體證明書及法務部法醫研究
    所鑑定書等在卷可憑，被告乙○○前開自白，應可認屬實。
  (二)被告丙○○自白與乙○○共謀行竊，並趁被害人吳涂伴在廚
    房烹煮麵線時，至雜貨店櫃台開啟抽屜行竊等情，經核亦與
    被告乙○○下開所述相符而可認屬實。
    (1)被告乙○○於警詢中，已明白陳稱「丙○○在當時已將抽
      屜內零錢一百五十餘元行竊得手」等語，嗣於偵訊中，復
      於具結後證稱「丙○○先前在抽屜內偷了一百五十幾元」
      （九十四年八月十四日偵訊筆錄）、「（當天丙○○在抽
      屜裡面偷了多少錢？）約一百多元」、「一百五十元左右
      」、「她說只有在抽屜拿到一百多元」等語（九十四年九
      月八日偵訊筆錄）；審之被告乙○○與丙○○為男女朋友
      關係，被告丙○○且為乙○○懷有身孕，被告乙○○應無
      設詞誣陷被告丙○○之理由；再參酌被害人吳涂伴既係於
      臺南縣七股鄉十分村海埔二十七之一號經營雜貨店與小吃
      店，櫃台抽屜內放置現金以備交易找零之用，亦屬合理之
      事，被告乙○○於警詢及偵訊中所為前開證述，應為可採
      。
    (2)嗣被告乙○○於本院審理時，雖翻異前詞，改稱伊上揭證
      述均為自己猜測之詞云云，惟被告乙○○於本院審理時，
      既明白肯定於警詢及偵訊中確有前開說詞，則上開警詢、
      偵訊筆錄之證明力已無懷疑；且被告乙○○於偵訊中，清
      楚說明係因被告丙○○自述始知悉渠行竊所得，乃於本院
      審理時變易稱係自行猜測云云，前後陳述即有矛盾；再參
      酌被告乙○○係於被告丙○○同遭起訴涉嫌強盜殺人罪嫌
      後，始於本院改變供述，本院認被告乙○○於本院證稱不
      知被告丙○○是否竊得一百五十元云云，要屬迴護之詞，
      不能採信。
    (3)至被告丙○○另以櫃台抽屜內並無金錢，且伊已坦承行竊
      ，無須就既遂或未遂進行爭執云云置辯，首查被害人吳涂
      伴既在案發地點經營雜貨店、小吃店，櫃台抽屜內竟無任
      何現金備用，乃明顯不合情理之事，被告丙○○辯稱因抽
      屜內沒錢所以未竊得財物，已值懷疑；又未遂犯既係依既
      遂犯之刑度減輕之，既遂犯罪者辯稱未遂，更難謂毫無實
      益；何況同案被告乙○○已有被告丙○○行竊得手之證述
      ，被告丙○○否認竊得一百五十餘元云云，亦屬事後卸責
      之詞，委無可採。
  (三)按被告於「行竊時」因被事主發覺，遂用刀亂刺，使其不能
    抗拒，迨將事主殺死後，始取財圖逃，顯於財物未經入手之
    時，變更竊盜之犯意，而為強盜行為，自應構成強盜而故意
    殺人之罪，與竊盜於「財物入手後」，因脫免逮捕，而當場
    行強殺人之情形不同，最高法院三十三年上字第一三七六號
    已著有判例可資參照；被告乙○○於行竊中，因被害人發覺
    ，立即持刀刺殺被害人吳涂伴，隨即著手搜尋渠身上財物之
    行為既又接續強取財物，自無所謂防護贓物，脫免逮捕或湮
    滅罪證而當場施強暴之可言，足認被告乙○○不法所有之意
    圖始終連貫，且係於行竊遭發覺後，升高為強盜之犯意，續
    以持刀刺殺方式至使被害人吳涂伴不能抗拒而取渠財物，公
    訴意旨及指定辯護人均認乙○○之犯意係中斷後再另行起意
    ，乃為本院所不採，附此敘明。
  (四)被害人即死者吳涂伴因多處刺傷造成大出血，導致低溶積性
    休克死亡之事實，已經檢察官偕同法務部法醫研究法醫所解
    剖鑑定明確，有該所九十四年四月十日法醫理字第０九四０
    ００三五六七號鑑定書可稽，被害人之死亡與被告乙○○之
    刺殺行為，有相當因果關係，亦可認定。被告乙○○持續以
    刀刺殺被害人達二十二刀之多，遍及全身，顯然已有奪取其
    性命之殺人犯意。
  (五)綜上所述，本件被告乙○○、丙○○二人事證均已明確，渠
    等犯行可以認定。
三、核被告乙○○與丙○○共謀竊取吳涂伴店內財物，而由被告
    丙○○下手開啟抽屜搜尋竊取財物，被告乙○○則在外把風
    ，嗣於丙○○犯行遭被害人吳涂伴發現時，被告乙○○又持
    刀刺殺吳涂伴致死且取走財物等行為，被告乙○○、丙○○
    兩人所為係分別犯刑法第三百三十二條第一項之強盜殺人罪
    及同法第三百二十條第一項之竊盜罪。被告乙○○之指定辯
    護人雖辯稱乙○○係於丙○○行竊遭發覺後，始另行起意，
    為脫免逮捕而施強暴行為持刀刺殺被害人吳涂伴，應各自成
    立刑法第三百二十條第一項之竊盜罪、第三百三十條第一項
    之加重強盜罪及第三百二十條第一項或第三百三十七條之竊
    盜或侵佔脫離本人持有之物罪，並不構成刑法第三百三十二
    條第一項之罪，公訴意旨亦認被告乙○○係於竊盜既遂後，
    另行起意犯刑法第三百三十二條第一項之強盜殺人罪，均不
    足採。被告丙○○就竊取雜貨店櫃台抽屜內一百五十餘元現
    金之部份，與被告乙○○有犯意之聯絡與行為之分擔，均為
    共同正犯。爰審酌被告二人因積欠債務且缺錢購買毒品，乃
    謀議行竊，嗣被告乙○○更於行竊遭發覺時，升高為強盜犯
    意，持刀刺殺被害人吳涂伴以遂行強盜行為；被告丙○○竊
    盜所得僅一百五十餘元，被告乙○○強盜所得亦僅一千四百
    餘元，然被告乙○○刺殺被害人吳涂伴至少二十二刀，使吳
    涂伴失血過多而低容積性休克致死，手段堪稱兇殘；以及被
    告乙○○犯罪後坦承犯行，態度尚稱良好，被告丙○○固坦
    承下手行竊，惟避重就輕否認行竊得手等一切情狀，各量處
    如主文所示之刑，並就被告丙○○部份諭知易科罰金之折算
    標準，以資懲儆。被告乙○○依法宣告褫奪公權終身。另水
    果刀並非被告乙○○所有，且未扣案，已據其供述在卷，自
    不必宣告沒收。
四、公訴意旨另以：被告丙○○與被告乙○○共同基於強盜殺人
    之犯意聯絡，於被告乙○○持刀刺殺吳涂伴至使不能抗拒，
    並伸手進入吳涂伴褲子右側口袋內搜尋財物時，搜尋吳涂伴
    之左側口袋，因認被告丙○○另涉有刑法第三百二十八條第
    一項之強盜罪嫌等語。
  (一)按犯罪事實，應依證據認定之，無證據不得認定其犯罪事實
    ，又不能證明被告犯罪者，應諭知無罪之判決，刑事訴訟法
    第一百五十四條第二項、第三百零一條第一項分別定有明文
    。
  (二)本件公訴意旨認被告丙○○另涉有刑法第三百二十八條第一
    項之強盜罪嫌，係以被告乙○○於偵訊中證述作為所憑之論
    據。訊據被告丙○○則堅詞否認有搜尋吳涂伴身上財物之強
    盜行為，辯稱：
    (1)被告丙○○是否有趁人之危而著手搶奪，應憑證據認定之
      。共同被告乙○○第一次警詢筆錄並未提起丙○○有搜尋
      被害人口袋，於九十四年八月十四日偵訊時始稱：「我抱
      著老太太時，我一邊殺她，丙○○一邊搜索老太太身上的
      錢」，又稱「我已經殺完，死者還沒有倒地，我抱著死者
      ，然後丙○○搜她在左邊的口袋」。經勘驗九十四年八月
      三十日犯罪現場模擬之錄影帶，被告乙○○又稱丙○○看
      其手，並未摸口袋，係其記錯。九十四年九月八日則稱：
      「我手受傷了，她說你手怎麼這樣，然後我跟她說，老婆
      你幫我看看左邊口袋有沒有錢」、「講完以後丙○○就開
      始摸口袋了」，前後不一致，難以採信。
    (2)又被告乙○○於把風時，因丙○○行跡敗露，為求脫身而
      殺害被害人，應屬準強盜行為，並無證據顯示其變更犯意
      為強盜殺人，況公訴意旨亦認為就被告乙○○殺害被害人
      之行為，被告事前並未能預見，並無共犯關係。則縱被告
      丙○○於吳涂伴被殺不能抗拒時有搜其口袋，惟吳涂伴不
      能抗拒，非被告丙○○所致，至多係趁吳涂伴不能抗拒之
      客觀情狀而奪取，應構成刑法第三百二十五條之搶奪罪而
      非強盜罪等語。
  (三)經查，被告乙○○於偵訊中，固均證稱被告丙○○於伊抱住
    被害人吳涂伴時，有前來摸索吳涂伴褲子口袋之行為，然亦
    明白陳述被告丙○○所摸索者為吳涂伴褲子左邊的口袋。依
    警卷中刑案現場圖（第五十一頁）及相驗卷中之現場照片（
    第二十六、二十七、二十九頁），被害人吳涂伴倒臥所在，
    為廚房工作檯與牆壁之間；對照被告乙○○供詞及進行現場
    模擬時，均一致陳稱伊抱住被害人吳涂伴時，二人係面朝屋
    外，有現場模擬照片可佐（偵卷第五十八頁），於此情況下
    ，被害人吳涂伴之身體左側乃朝向屋內；再觀之前揭現場照
    片中（編號第十三，相驗卷第二十七頁），廚房工作檯與牆
    壁間走道內側，並無明顯腳印等情，足認被告丙○○靠近乙
    ○○與吳涂伴二人時，應係站立於該二人右側。依此相對位
    置，被告丙○○若欲搜尋吳涂伴身體左側口袋，必須以類似
    擁抱方式，以手橫過吳涂伴身體再曲折伸入口袋，參照被告
    乙○○當時右手即靠近丙○○一側仍持刀，以及被害人吳涂
    伴勢必因多處刀傷而血流如注之情，被告乙○○所描述丙○
    ○搜尋左側口袋之情，乃悖於常理而難以採信。此外，本院
    則查無其他積極證據，可認被告丙○○有於被告乙○○抱住
    並刺殺被害人吳涂伴時，協助搜尋褲子左側口袋之行為，被
    告丙○○此部份行為，既尚有合理懷疑存在，應屬無法證明
    。
  (四)末查，被告乙○○於警詢、偵訊及本院審理時，對於為何持
    刀刺殺被害人吳涂伴，均一致供稱係「因被告丙○○行竊遭
    發現所致」，被告丙○○對於被告乙○○為何刺殺被害人吳
    涂伴，則供稱並不知情，可認被告乙○○由竊盜犯意升高為
    強盜犯意時，並未與被告丙○○有何聯絡，被告丙○○當然
    僅就竊盜之犯意聯絡範圍負責。本院復查無其他證據，可認
    被告二人一開始即共同謀議以殺人方式行搶，則被告丙○○
    之強盜部份犯行，乃不能證明，揆之前開說明，公訴意旨認
    被告丙○○另犯強盜部份罪嫌，自應為無罪之諭知。
據上論斷，應依刑事訴訟法第二百九十九條第一項前段、第三百
零一條第一項，刑法第二十八條、第三百二十條第一項、第三百
三十二條第一項、第四十一條第一項前段、第三十七條第一項，
罰金罰鍰提高標準條例第一條前段、第二條，判決如主文。
本案經檢察官丁○○到庭執行職務。
中　　華　　民　　國　　94　　年　　12　　月　　29　　日
　　　　　　　　　刑事第四庭  審判長法　官　宋明中
                                    法  官  陳欽賢
                                    法  官  吳坤芳
以上正本證明與原本無異。
如不服本判決，應於判決送達後10日內，向本院提出上訴狀。
　　　　　　　　　    　　　　　　　書記官　汪姿秀
中　　華　　民　　國　　94　　年　　12　　月　　29　　日
附錄本案論罪科刑法條全文：
中華民國刑法第320條第1項：
意圖為自己或第三人不法之所有，而竊取他人之動產者，為竊盜罪，處
 5 年以下有期徒刑、拘役或 500 元以下罰金。
中華民國刑法第332條第1項：
犯強盜罪而故意殺人者，處死刑或無期徒刑。
